【裁判字號】    98,交聲,4551
【裁判日期】    981231
【裁判案由】    聲明異議
【裁判全文】
臺灣臺中地方法院交通事件裁定        98年度交聲字第4551號
原處分機關  交通部公路總局臺中區監理所
異  議  人  甲○○
即受處分人
上列異議人即受處分人因違反道路交通管理處罰條例案件，對於
交通部公路總局臺中區監理所民國98年11月24日所為之處分( 中
監違字60-1AF060452號裁決書) 聲明異議，本院裁定如下：
    主    文
異議駁回。
    理    由
一、原處分意旨略以：受處分人即異議人（下稱異議人）甲○○
    所有車牌號碼1192-HY 號自小客車，於民國98年10月28日15
    時50分許，在臺北市○○路○ 段186 巷週邊處因「在設有禁
    止停車標線之處所停車（黃線停車）」違規，為臺北市停車
    管理工程處依違反道路交通管理處罰條例第56條第1 項第4
    款規定逕行舉發，異議人經申訴仍不服，本所遂於98年11月
    24 日 以中監違字60-1AF060452號裁決書裁處罰鍰新臺幣（
    下同）900 元等語。
二、聲明異議意旨略以：臺北市停車管理工程處來函說明，表示
    1192-HY 號車之停車處“未在禁停牌之管制範圍內”（並以
    箭牌標示範圍）」此說法甚有疑義。該處之禁停標誌牌面與
    人行道垂直，牌面上之箭頭直指向人行道與店家（即與道路
    方向垂直），但車輛不可能停進人行道與店家，於是這樣的
    指向讓停車的用路人解讀為—箭頭所指的這條黃線路段在指
    定時間（07：00—08：00，16：00—18：00）範圍之外停車
    皆屬合法。同時，如同停管處之回函依據交通相關法規168
    、169 條：標誌、標線、號誌為設置在道路的前中後的路段
    ，在本車之前之相關停放之車輛均未被開罰，而本車正好停
    放至人眼看到此面標誌牌後才停於後方，基於臺灣為順右行
    開車與停車反而只有本車合於標誌牌停車。再者，此路段長
    長黃線正好到本車才結束，之後為紅線，而標誌牌正好立於
    黃線結束前的一個車身，標誌牌之位置和所顯示之文字很難
    辨別是至此標示牌（此點）前方黃線停車才合法，反而會讓
    人以為是“此路段”（法規亦顯示標誌牌為標示路段）之黃
    線指定時間（07：00—08：00，16：00—18：00）範圍之外
    停車皆屬合法，而緊接著紅線停車為非法。總之，此標誌牌
    背向順行開車者，無法給順向右行開車者看到，反而是給對
    向開車者看到標誌牌並要迴轉180 度順向停車，其設置方向
    違反常理，造成混淆，爰聲明異議等語。
三、按汽車駕駛人駕駛汽車停車時，在設有禁止停車標線處所不
    得停車，道路交通安全規則第112 條第1 項第4 款定有明文
    。而禁止停車線，用以指示禁止停車路段，以劃設於道路緣
    石正面及頂面為原則，無緣石之道路得標繪於路面上，距路
    面邊緣以30公分為度。本標線為黃實線，線寬除設於緣石正
    面者以緣石高度為準外，其餘皆為10公分。本標線禁止時間
    為每日上午7 時至晚間8 時，如有延長或縮短之必要時，應
    以標誌及附牌標示之，道路交通標誌標線號誌設置規則168
    條第1 項、第2 項及第4 項均有規定。再按汽車駕駛人在設
    有禁止停車標線之處所停車者，處新台幣600 元以上1,200
    元以下罰鍰，道路交通管理處罰條例第56條第1 項第4 款亦
    有處罰明文。
四、經查：
(一)、異議人所有車牌號碼1192-HY 號自小客車，於前揭時、地因
    「在設有禁止停車標線之處所停車（黃線停車）」違規，為
    臺北市停車管理工程處逕行舉發等情，業據臺北市停車管理
    工程處98年11月18日北市停管字第09837969400 號函中說明
    ：「…三、案經派員現場實地勘查，旨揭路段設有『07：00
    —08：00、16：00—18：00）黃線禁止停車（上課時間）、
    0 —24紅線禁止臨停（家長接送區）』之標誌牌（並以箭頭
    標示其範圍）；經比對採證照片，該車雖於時段外停放，惟
    停車處所未於前揭禁停牌面之管制範圍內，故已構成違規行
    為，…」等語，此有臺北市停車管理工程處上開函、臺北市
    政府交通局北市交停字第1AF06045 2號舉發違反道路交通管
    理事件通知單、採證照片、本院職權查詢之臺北市交通管制
    工程處禁停紅黃線電子地圖各1 紙及異議人所附之照片6 張
    在卷可稽。
(二)、又按所謂家長接送區係「為保障學童上下學通行安全，及維
    護校園週邊交通秩序，於本市學校（含合法立案之幼稚園、
    不含補習班）大門（含側門）出入口單側之兩端或鄰近街廓
    ，規劃15至50公尺長之禁停黃線，並設立接送時間禁停車輛
    之告示標誌設為家長接送區」，此有本院依職權查詢之臺北
    市交通管制工程處網頁資料附卷可參。上開家長接送區之兩
    側禁止停車標示牌，除說明黃線禁止停車之時段外，並於下
    方以明顯之白色箭頭標示黃線禁止停車時段之路段範圍，是
    僅有在箭頭所指方向方為上開時段黃線禁止停車之範圍，亦
    即箭頭所指方向路段範圍始有除上開時段外開放停車之限制
    。觀諸前揭異議人所附照片，異議人所有車牌號碼1192-HY
    號自小客車之停放位置，係在上開開放停車路段之外，而屬
    於設有禁止停車標線之路段，自屬不能停車。
(三)、本件異議人雖以「標誌設置方向違反常理，造成混淆」等語
    置辯，惟按道路交通標誌標線號誌設置規則第16條既規定：
    「標誌以豎立於行車方向之右側為原則，特殊情況得豎立於
    行車方向之左側或以懸掛方式設置之。除本規則另有規定外
    ，標誌之牌面應與行車方向成九十度角為原則。但得視實際
    情況斟酌調整期水平或俯仰角度」等語，可知道路交通標誌
    如何設置，係由主管機關斟酌交通安全之需要，視實際情況
    本於權責定之，有其裁量空間，非法院所得置喙。本件異議
    人如認案發地點之標誌設置不合理，仍應循正當途徑，向主
    管機關陳述反映，以促其檢討改善，惟該等標誌設置在未依
    法定程序變更前，所有用路人仍應有遵守之義務，異議人亦
    不得僅憑個人主觀認知，認為該等標誌因設置不當無法有預
    告之效果，進而請求解免本件違規行為之處罰。
五、綜上所述，異議人確有於上揭時、地，停放車牌號碼1192-H
    Y 號自用小客車於上開禁止停車處所停車之違規行為，從而
    原處分機關依道路交通管理處罰條例第56條第1 項第4款 之
    規定，裁處異議人罰鍰900 元，核無違誤。本件聲明異議為
    無理由，應予駁回。
六、據上論斷，應依道路交通管理處罰條例第87條第2 項，道路
    交通案件處理辦法第19條，裁定如主文。
中    華    民    國    98    年    12    月    31    日
                  交通法庭      法  官  楊萬益
上正本證明與原本無異。
如不服本裁定，應於送達後五日內，向本院提出抗告狀。
                                書記官  譚系媛
中    華    民    國    98    年    12    月    31    日

司法院資訊處製作；財團法人民間司法改革基金會備份。
